【裁判字號】    97,上更(一),54
【裁判日期】    980113
【裁判案由】    違反毒品危害防制條例
【裁判全文】
臺灣高等法院花蓮分院刑事判決    97年度上更（一）字第54號
上  訴  人  臺灣花蓮地方法院檢察署檢察官
上  訴  人
即  被  告  甲○○
                    現羈押於臺灣花蓮看守所
選任辯護人  張  靜  律師
上列上訴人等因被告違反毒品危害防制條例案件，不服臺灣花蓮
地方法院96年度訴字第 306號中華民國96年10月24日第一審判決
（起訴案號：臺灣花蓮地方法院檢察署96年度偵字第1501號、第
2004號），提起上訴，判決後經最高法院發回，本院更為判決如
下：
    主  文
原判決關於甲○○販賣第一級毒品部分，及販賣第二級毒品（除
其被訴於民國九十五年七月以後販賣安非他命予呂文達部分，已
判決無罪確定外）部分，暨定執行刑部分均撤銷。
甲○○連續販賣第一級毒品，處無期徒刑；褫奪公權終身；販賣
第一級毒品所得新臺幣貳拾捌萬壹仟元沒收，如全部或一部不能
沒收時，以其財產抵償之；未扣案之行動電話門號壹具（使用00
00000000之門號）沒收，如不能沒收時，追徵其價額。又連續販
賣第二級毒品，處有期徒刑拾年；販賣第二級毒品所得新臺幣參
萬玖仟元沒收，如全部或一部不能沒收時，以其財產抵償之；未
扣案之行動電話壹具（使用0000000000門號）沒收，如全部或一
部不能沒收時，追徵其價額。又販賣第二級毒品，肆拾罪，各處
有期徒刑柒年；販賣第二級毒品所得新臺幣壹拾陸萬壹仟元沒收
，如全部或一部不能沒收時，以其財產抵償之；未扣案之行動電
話壹具（使用0000000000門號）沒收，如不能沒收時，追徵其價
額。應執行無期徒刑；褫奪公權終身；販賣第一級毒品及第二級
毒品所得共新臺幣肆拾捌萬壹仟元沒收，如全部或一部不能沒收
時，以其財產抵償之；未扣案之行動電話貳具（使用0000000000
、0000000000門號）均沒收，如全部或一部不能沒收時，均追徵
其價額。
    事  實
壹、論罪部分：
一、甲○○（綽號大頭）明知海洛因屬毒品危害防制條例規定之
    第一級毒品，竟基於實施販賣第一級毒品海洛因以牟利之概
    括犯意，於民國（下同）94年2月初起至同年8月27日期間，
    以其所有之門號0000000000號行動電話，及 000000000號市
    內電話，作為聯絡毒品交易之工具，與購毒者林裕滄、李清
    標聯絡交易時間、地點及金額後，販賣海洛因予其等 2人，
    其販賣對象、時間、地點、金額列載於附表一編號1、2，販
    賣毒品所得共計新台幣（下同）28萬1000元。
二、甲○○亦明知安非他命屬毒品危害防制條例規定之第二級毒
    品，竟自94年2月初起至95年6月間某日止，基於販賣第二級
    毒品安非他命以牟利之概括犯意，以其所有之門號00000000
    00號行動電話，及 000000000號市內電話，作為對外販賣毒
    品之聯絡工具，與購毒者林裕滄、高小波、呂文達等人聯絡
    交易時間、地點及金額後，販賣安非他命予林裕滄等 3人，
    其販賣之對象、時間、地點、金額列載於附表二編號1、2、
    3，販賣毒品所得共3萬9000元。
三、甲○○又自95年10月間某日起至96年 2月底某日，另基於各
    別販賣第二級毒品安非他命牟利之犯意，以其所有之門號00
    00000000號行動電話，及 000000000號市內電話，作為對外
    販賣毒品之聯絡工具，與購毒者李浚溢聯絡交易時間、地點
    及金額後，販賣安非他命予李浚溢計40次，頻率約1週2次，
    每次4千元至5千元，共計販賣毒品所得計16萬1千元。
四、案經購毒者林裕滄於所涉違反毒品危害防制條例案中供出毒
    品來源甲○○，經花蓮縣警察局玉里分局聲請臺灣花蓮地方
    法院檢察署實施通訊監察後，報告臺灣花蓮地方法院檢察署
    檢察官偵查起訴。
    理  由
一、證據能力部分：
（一）按「被告以外之人於審判外之言詞或書面陳述，除法律有
      規定者外，不得作為證據」、「被告以外之人於檢察事務
      官、司法警察官或司法警察調查中所為之陳述，與審判中
      不符時，其先前之陳述具有較可信之特別情況，且為證明
      犯罪事實存否所必要者，得為證據」；刑事訴訟法第 159
      條第1項、第159條之 2分別定有明文。被告之辯護人主張
      證人林裕滄於警詢及偵查中所為向上訴人即被告（以下簡
      稱被告）甲○○購買海洛因之不利被告甲○○之陳述，係
      欲邀毒品危害防制條例第17條「供出毒品來源，因而破獲
      者，得減輕其刑」之輕典，具有利害關係，應不具證據能
      力云云。然證人林裕滄於其被訴販賣第一級海洛因案件，
      確實因供出被告甲○○為其毒品來源而經本院判決減刑確
      定，有本院96年度重上更（三）字第58號刑事判決書，並
      據司法警察陳其昌、辜文鵬於該案內證述在卷（參該案96
      年11月28日審判筆錄記載）。稽之證人林裕滄於本案警詢
      、偵查中所為海洛因毒品來源之陳述，與其前揭被訴販賣
      第一級毒品案中供述情節相符，對照被告甲○○於刑事上
      訴理由及準備狀載曾受證人林裕滄之邀同至台中購買海洛
      因並由其出資乙情，證人林裕滄被訴販毒一案確定後，於
      本院前審更異警詢及偵查中所述，乃係迴護被告甲○○之
      詞，其於警詢時顯較具有可信性之特別情況，且於偵查中
      所言亦無顯不可信之情況，應認證人林裕滄於警詢及偵查
      中之證詞有證據能力。另被告之辯護人亦爭執證人李清標
      於警詢及偵查中證詞之證據能力，惟依辯護人聽取證人李
      清標於警詢及偵查中之錄音譯文，均未發現其有非任意性
      供述情形，或偵查員有提示陳愛青之警詢筆錄給證人李清
      標觀覽之情形；是縱有證人李清標於本院前審所述偵查員
      曾提示陳愛青之警詢筆錄情事，亦無礙於其警詢及偵查中
      供述之任意性及正確性，且其於偵查中所言並無顯不可信
      之情況，而證人李清標於警詢及偵查中所為向被告甲○○
      購買第一級毒品之陳述，為證明犯罪事實存否所必要者，
      自有證據能力。
（二）證人李浚溢於偵查中之陳述，並無顯不可信之情況，應有
      證據能力；且其並在原審證述甚詳，是其在警詢審判外之
      陳述並無證據能力。另證人周仁霞、邱金權、高小波於警
      詢及偵查中所為陳述，其性質雖屬傳聞證據，且未再於法
      院審理中到庭接受交互詰問，復查無符合同法第159條之1
      至之4等前4條之情形。然其等所為之上開警詢筆錄及偵查
      筆錄內容，業經本院審理時予以提示並告以要旨，且各經
      檢察官、辯護人及被告表示意見；當事人或辯護人已知上
      述筆錄乃傳聞證據，惟均未於言詞辯論終結前對該等筆錄
      內容異議，是其等於警詢中及偵查中之證言已擬制同意而
      具證據能力。本院審酌上開筆錄作成時，無人情施壓或干
      擾，亦無不當取供之情形，認為以之作為本案之證據亦屬
      適當，是其等於警詢及偵查中之證言自得為本院判決之基
      礎。
（三）公訴人提出之監聽譯文，乃經臺灣花蓮地方法院檢察署檢
      察官依法核發通訊監察書，以被告甲○○、證人李浚溢為
      監聽對象，就所使用之電話為通訊監察，並由警員依監聽
      之內容製成通訊監察譯文，此有通訊監察書在卷可查。被
      告甲○○對於監聽對象及內容均未異議，此通訊監察譯文
      應係於可信之特別情況下所製作之文書，依刑事訴訟法第
      159條之4第3款，得為證據。
二、關於附表一被告甲○○販賣第一級毒品部分：
（一）訊之被告甲○○矢口否認有販賣第一級毒品海洛因予林裕
      滄，於本院前審審理時一度辯稱：伊是受林裕滄之邀一同
      到台中向上手購買海洛因，該上手也是林裕滄之舊識，伊
      原先並不認識，因伊並不吸毒，所以向上手購買海洛因或
      安非他命時，都是林裕滄試用以驗其純度，但因林裕滄沒
      有錢購買，所以邀由伊出錢向上手購買，等林裕滄要吸食
      或販賣他人時，再向伊拿並交付每一包的錢，伊僅販賣海
      洛因予林裕滄2、3次，時間大約是94年6月至8月間。而在
      本院則辯稱：伊只是借錢給林裕滄 2次而已，因為他沒有
      錢拿海洛因，所以跟我借錢買毒品，他是向李清標哥哥買
      的云云。然查：
   1、被告販賣第一級毒品海洛因予林裕滄乙節，業據被告於原
      審坦承不諱（見原審卷第 12、39、48、148頁），並經證
      人林裕滄於警詢及偵查中證述明確。
   2、證人林裕滄於警詢證稱：「我如果要跟他拿毒品，我都會
      跟他講，我過去找他『打電腦』，如果他要找我，他會在
      電話中說要不要來『打電腦』。以這種暗語來交易毒品。
      我每次跟甲○○拿取之海洛因數量約1公克，4千元。我向
      甲○○拿取海洛因數量太多，無法計算，平均3天拿 1次1
      公克海洛因。約是從94年1、2月份開始至94年 8月27日被
      警察查獲為止」等語甚詳（見警卷編號 7卷第24至27頁）
      。
   3、且證人林裕滄於偵查中復具結證稱：「（問：之前有無施
      用毒品，有的，有施用海洛因及安非他命」、「（問：毒
      品來源？）我跟甲○○拿的，海洛因及安非他命都是跟他
      拿的，我在94年 1或2月到94年8月這期間都是跟甲○○拿
      的」、「我去甲○○店裡打網咖，是裡面玩網咖的人跟我
      說他有毒品」、「（問：你如何跟甲○○拿毒品？）我要
      施用前我打他的手機給他，我只記得後面號碼385000號就
      打這一支給他，我會跟他說我過去打電腦好不好，他說好
      ，我就會過去跟他拿毒品，我們在電話裡不會講毒品的事
      情，到現場後才說數量」、「他網咖在玉里鎮○○路 182
      號玉溪農會對面」、「我跟甲○○在 2樓交易，我拿錢給
      他，他馬上就可以拿毒品給我」、「我拿四分之一就是半
      錢的一半，價格是4千或5千元，這是海洛因的部分，安非
      他命1小包1千元，我跟他買的次數很多次了忘記了。我每
      天都要吸海洛因，安非他命則不一定想打電腦想睡時就會
      吸，我只知道我每天都要吸海洛因。」、「海洛因我平均
      2、3天拿過1次，安非他命我大約 1個月拿過2次」（偵卷
      編號11卷第44至46頁）；另又證述：「（問：向甲○○拿
      過毒品的次數？）海洛因我平均2、3天拿過 1次，安非他
      命我大約1個月拿過2次」等語甚明（偵卷編號11第 196頁
      ）。
   4、觀之證人林裕滄上開前後證述大致相符，且其於本院96年
      上重更(三)字第58號被訴販賣第一級毒品案中亦供述毒品來
      源為被告甲○○。況且林裕滄前女友即證人周仁霞於警詢
      及偵查中均證稱：94年7、8月間，曾與林裕滄去甲○○家
      中拿海洛因等語（警卷編號8第12頁、偵卷編號11第212、
      213 頁）。另證人即林裕滄之母親邱金權於警詢時證稱：
      伊發現林裕滄手臂上有針孔，逼問林裕滄後，林裕滄有告
      訴伊施用的毒品來源是從大頭那邊來的，伊勸告林裕滄不
      要再與大頭來往，但林裕滄不聽，後來就被警察抓了；林
      裕滄販賣毒品案件解除禁見後，有委託伊去找大頭即被告
      甲○○，要求大頭幫林裕滄找律師；約在95年 6月間，林
      裕滄叫伊一定要帶著大頭與其會面，大頭到看守所有匯20
      00元給林裕滄，林裕滄要求大頭要幫其處理販毒一案，不
      要裝作沒他的事，否則會將大頭販毒的事都說出來，大頭
      當時有回說他知道等語（見警卷編號 7第28至30頁）。證
      人邱金權於偵查中具結後，亦證稱其於警詢所述屬實（偵
      卷編號11第74頁）。倘若林裕滄未曾向被告甲○○購買毒
      品者，何以要求其母親找被告甲○○為其延聘律師辯護，
      並以若未幫忙處理其所涉之販毒案件，將要供出甲○○販
      毒一事，故證人林裕滄於警詢及偵查中所為之陳述，有相
      當之可信性，應屬實在。
   5、況販賣毒品之所謂販賣行為，須行為人主觀上有營利意圖
      ，且客觀上有販入或賣出毒品行為，即足構成，至於實際
      上是否已經獲利，則非所問；必也始終無營利之意思，而
      以原價或低於原價有償讓與他人，方難謂為販賣行為，而
      僅得以轉讓罪論處（最高法院86年度臺上字第7522號、93
      年度臺上字第1651號判決意旨參照）。且我國查緝毒品之
      販賣或轉讓一向執法亟嚴，又販賣毒品既係違法行為，當
      非可公然為之，亦難謂有公定價格，且容易分裝並增減份
      量及純度，而每次買賣之價量，可能隨時依雙方關係深淺
      、資力、需求量及對行情之認知、來源是否充裕、查緝是
      否嚴謹、購買者被查獲時供述購買來源之可能風險評估等
      情形，而異其標準，非可一概而論，茍非意圖販賣營利，
      一般人焉有可能甘冒重度刑責，而轉售毒品。衡之被告甲
      ○○與林裕滄並非至親，若非意圖販賣毒品海洛因圖利，
      豈有可能甘冒重度刑責，而出售毒品海洛因予林裕滄。是
      被告辯護人辯稱：被告甲○○與林裕滄間非上、下手之販
      賣關係，被告將海洛因轉讓給林裕滄，並未獲得差價利益
      ，顯非意圖販賣而圖利云云，自不足為採。依證人林裕滄
      上開警詢及偵查中證詞，以最有利被告之推算結果，自94
      年2月初起至同年 8月27日止（期間日數約208日），以其
      平均3天購買海洛因1次（每次1包），每次價格 4000元計
      算，被告甲○○於上開期間販賣與林裕滄共計約69次，販
      賣海洛因所得共計約27萬6000元。
（二）訊之被告甲○○亦否認有販賣第一級毒品予李清標，惟其
      此部分犯行，業經證人李清標於警詢及偵查中證述明確。
      證人李清標於警詢證稱：我曾向甲○○購買過海洛因毒品
      ，我約是94年7、8月時，在甲○○中華路住處（玉里鎮○
      ○路182號）向他購買海洛因1次，購買數量1公克，5千元
      ；我直接去甲○○他中華路住處找他買海洛因，在他住處
      樓上 2樓拿毒品海洛因給我的，一手交錢一手交毒品」（
      見偵卷編號11卷第 128頁）。證人李清標復於偵查中具結
      證稱：「我有施用1、2級毒品，我跟很多人買毒品，甲○
      ○我跟他買過 1次海洛因，我在94年的7、8月的時候，我
      直接到他玉里鎮○○路的網咖店以5000元買 1克的量，是
      一手交錢一手交毒品，我在他店的 2樓交錢及交毒品方式
      交易」等語（見偵卷編號11卷第181、182頁）。觀之證人
      李清標前後證述情節，大致相符。雖證人李清標於本院前
      審時雖改稱：未曾向被告甲○○拿過毒品，偵查員借訊時
      拿陳愛青之筆錄給伊看，說陳愛青要做污點證人，當時伊
      還問是一級或二級毒品，他們說是一級毒品，甲○○自己
      也承認，伊記得那個筆錄是說我向他們買，我才照這樣說
      ，伊則不記得有開過偵查庭云云；然依證人李清標所述偵
      查員借訊當時提示之96年 3月26日陳愛青警詢筆錄，與證
      人李清標相關之記載僅有「（你知道還有何人曾向甲○○
      購買毒品？）我知道的有蘇德成（在瑞穗牧場上班）、和
      綽號阿達、及高小波、李清標、綽號「瘦巴」（經查為詹
      俊鴻）等人，還有其他的人我不認識」，並無交易毒品種
      類、交易時間及價格之記載（參偵卷編號11第52頁）。而
      證人李清標於96年5月7日為花蓮縣警察局玉里分局借訊時
      ，明確供述購買毒品之種類、時間、地點，且在同年6月7
      日於檢察官提訊時仍為相同之陳述；況被告甲○○於原審
      審理時亦坦承此部分犯行（原審卷第12、39頁），是證人
      李清標於警詢、偵查中所言，較其於本院前審審理所為之
      陳述，具有相當之可信性，應可採信。又第一級毒品海洛
      因之買賣，係屬嚴重違法行為，非可公然為之，故其交易
      價格每因買賣雙方關係深淺，買賣數量、貨源是否充裕、
      查緝是否嚴緊及其取得成本之高低等因素而有不同，非可
      一概而論，而販賣之利得，除販賣者坦承外，實難查得實
      情；惟販賣海洛因之法定刑度甚重，係眾所週知之事實，
      依一般經驗法則，販賣海洛因者鋌而走險，苟非意在營利
      ，所為何來？是本院雖因被告矢口其有販賣海洛因犯行，
      致無法查得其販賣之價差，惟依上述說明，被告具有營利
      之意圖，實堪認定。再依證人李清標上開警詢及偵查中證
      詞，被告甲○○此部分販賣毒品海洛因，所得為5000元。
（三）至於辯護人主張被告甲○○於原審承認販賣第一級毒品犯
      行，係因其妻陳愛青在看守所自殺，不想其妻受苦，且因
      繼續收押，無法照顧其等子女，才一口承認所有犯行。然
      被告之配偶陳愛青並未被訴共同販賣第一級毒品犯行，且
      於96年 7月18日業經原審法院交保候傳（原審卷第24、25
      頁）；然被告甲○○於96年8月2日經原審法院提訊時仍自
      白此部分犯罪事實，可證其自白之真實性，其於本院否認
      販賣第一級毒品犯行，洵不足採。另辯護人聲請傳訊證人
      陳其昌、李清標之哥哥，因其欲調查之內容與本件待證事
      實並無關連性；及聲請再次傳訊證人林裕滄，經核均無必
      要，附此敘明。
三、被告甲○○販賣第二級毒品安非他命部分：
    訊據被告甲○○對販賣第二級毒品予林裕滄、高小波、呂文
    達、李浚溢等4人之犯行均坦承不諱，惟對販賣第2級毒品安
    非他命予林裕滄、李浚溢之金額及次數有爭執，辯稱：伊販
    賣安非他命予林裕滄約2、3次，時間係在94年6月至8月間；
    另販賣安非他命予李浚溢在95年4、5月，約1個禮拜2次，斷
    斷續續不超過10次，有時候3千，有時候5千，金額不一定，
    96年1月有再賣他1次，販賣的次數與金額沒有那麼多云云。
    經查：
（一）被告甲○○販賣安非他命予林裕滄部分，業據證人林裕滄
      於偵查中證述甚詳（相關證述及證詞採信原因記載於上開
      理由二、（一）中，茲予以引用不再贅敘）。雖辯護人為
      被告辯稱：證人林裕滄僅稱安非他命我大約1個月拿過2次
      等語（見偵卷編號11卷第44至46頁），其真意究係一個月
      或每一個月向被告甲○○拿毒品，顯為影響交易毒品次數
      之計算，前審未審酌林裕滄之真意，逕為每一個月為二次
      之交易模式認定，有違證據法則云云。惟證人林裕滄於偵
      查中證稱：我跟他買的次數很多次了忘記了，我每天都要
      吸海洛因，安非他命則不一定想打電腦想睡時就會吸、安
      非他命我大約一個月拿過二次等語（見偵卷編號11卷第44
      至46頁、第 196頁），足見證人林裕滄有每天吸食毒品之
      習慣，且向被告甲○○拿過毒品之次數頻繁。綜合判斷證
      人林裕滄吸食毒品之習慣，其應係1個月向被告甲○○拿2
      次安非他命之情為真，且若證人林裕滄僅向被告拿過 2次
      安非他命，則應會明確表明交易之次數；故雖其僅表示大
      約1個月拿過2次，仍不足證其於自94年2月初起至同年8月
      27日止，僅向被告甲○○拿過 2次安非他命，是辯護人所
      指並不可採。然以最有利被告甲○○之推算結果，自94年
      2月初起至同年 8月27日止（期間日數約208日），以其平
      均每月購買2次（每次1包），每次價格1000元計算，被告
      甲○○於上開期間販賣與林裕滄共計約14次，所得共計約
      1萬4000元。
（二）被告甲○○販賣安非他命予高小波之事實，業據證人高小
      波於警詢證稱：「我跟甲○○買過安非他命 3次，約在94
      年底至95年初這段時間，在甲○○中華路住處（玉里鎮○
      ○路182號），我每次都向他購買 5千元1公克安非他命。
      我直接去甲○○他中華路住處找他買。在他住處樓上， 2
      樓拿毒品安非他命給我的（見偵卷編號11卷第 131頁）。
      其復於偵查中具結證稱：「我施用一、二級毒品，二級毒
      品我都是跟甲○○買的，我跟他買過 3次，我在94年12月
      到95年1、2月，我直接到他玉里鎮○○路的家以5000元買
      1公克的量，是一手交錢一手交毒品，我在他家的上2樓的
      樓梯口交錢及交毒品方式交易」等語甚詳（見偵卷編號11
      卷第182頁)。其前後證述大致相符，並經被告甲○○自白
      在卷，應屬實在，故被告甲○○此部分販賣所得為1萬500
      0元。
（三）被告甲○○販賣安非他命予呂文達部分，亦據其坦承不諱
      。雖證人呂文達於原審法院審理中關於其向被告甲○○購
      買安非他命之時間反覆不一，先證稱：「（檢察官問：安
      非他命你跟甲○○買的時間點？）就我去年（95年） 5月
      份假釋出來後，5、6月期間，不到 1個月，買幾次而已」
      、「（受命法官問：你最後一次跟甲○○買安非他命的時
      間？請仔細回想。）去年5、6月」、「（受命法官問：你
      在警方說從去年4月開始到今年（96年2月份）農曆過年，
      與今天所講的時間差異甚大，有何意見？）是5月到6月那
      次沒有錯」；嗣後證稱：「（受命法官問：你於偵查中結
      證稱，最後一次買安非他命是今年過年，有何意見？）今
      年過年就不對了，應該是去年過年」、「（受命法官問：
      你說是去年過年，但與你剛剛在本院說是95年5、6月，為
      何有差異？）應該是去年過年」、「（受命法官問：你確
      定是去年過年？）是」、「（受命法官問：所以時間點是
      95年2月到95年6月？）是」、「（受命法官問：為何你最
      初在本院問你時，你說只有買過 1個月？）我現在講的正
      確」等語觀之，證人呂文達恐因反覆施用毒品並有被告甲
      ○○以外之毒品來源，致無法清楚交代與被告甲○○交易
      毒品時間。經對照證人呂文達之臺灣高等法院在監在押全
      國紀錄表，證人呂文達係92年 8月26日入勒戒所觀察勒戒
      ，92年10月24日接續戒治，93年1月9日停止戒治後，緊接
      著因竊盜案件執行至95年 3月21日假釋出獄之紀錄，證人
      呂文達於原審法院最初證述係於95年假釋後5、6月間向被
      告甲○○買安非他命，與被告甲○○於本院供述之販賣時
      間相符，應可採信。嗣原審法院提示偵查筆錄後，證人呂
      文達為呼應其於偵查中之說詞，而順勢改稱於95年 2月至
      95年5、6月向被告甲○○購買安非他命乙情，顯與事實不
      合。以證人呂文達有多次違反毒品危害防制條例案件之刑
      案紀錄，其於原審法院更正交易毒品之時間，顯係時間誤
      記之因素，尚無法逕謂其於原審最初所證交易時間（95年
      5、6月）為迴護被告甲○○之詞，而不予採認。又依證人
      呂文達於警詢所述每次購買安非他命5000元，被告甲○○
      販賣第二級毒品安非他命予呂文達2次，所得共1萬元。
（四）另被告販賣安非他命予李浚溢部分，證人李浚溢於偵查中
      就其向被告甲○○購買安非他命情形證稱：「去年10月到
      今年2月底，次數約1個禮拜跟他買2、3次，我用電話或直
      接到他店裡面，我用我的行動電話0000000000號打給甲○
      ○手機或店裡的電話」、「（問：電話內容如何：我不會
      直接講毒品，我會說我去店裡修電腦或用椅子一般生活有
      關的東西，我這樣說他就知道了」、「（問：拿毒品的地
      點？）都在玉里鎮○○路他開的網咖撞球店拿的」等語（
      見偵卷編號11卷第72、73頁）；核與其於原審證稱：「（
      問：你跟甲○○買的毒品是什麼？）安非他命」、「（問
      ：電話中你們如何稱呼？）每次的代號不一樣，例如天堂
      遊戲的武器名稱，如衣服、頭盔、鞋子」、「（問：你有
      跟他買桌子？）有，也是毒品的代號」、「（問：你有跟
      他買安非他命用「電話」當作代號？）也是毒品的代號」
      、「（問：你跟甲○○前後購買安非他命的總金額？）平
      均跟他買一次4到5千元，一週2次，從95年10月到96年2月
      間，至於確實金額我忘了，約16萬左右」等語相符，並有
      卷附相關監聽譯文可參（詳警卷編號 7卷第74至98頁）。
      被告甲○○空言否認與證人李浚溢交易安非他命時間、次
      數與金額，並不可採。此部分事實，以有利被告甲○○之
      推算結果，以一週2次、一個月8次之計算方式，被告甲○
      ○於上開期間，販賣第 2級毒品安非他命予李浚溢之次數
      計40次，而交易金額依證人之證述及1次5千元、其餘39次
      4000元之計算方式，被告販賣所得共16萬1千元。
（五）又第二級毒品安非他命之買賣，係屬嚴重違法行為，非可
      公然為之，故其交易價格每因買賣雙方關係深淺，買賣數
      量、貨源是否充裕、查緝是否嚴緊及其取得成本之高低等
      因素而有不同，非可一概而論，而販賣之利得，除販賣者
      坦承外，實難查得實情；惟販賣安非他命之法定刑度甚重
      ，係眾所週知之事實，依一般經驗法則，販賣海洛因者鋌
      而走險，苟非意在營利，所為何來？是本院雖無法查得被
      告販賣安非他命之價差，惟依上述說明，被告具有營利之
      意圖，實堪認定。
四、法律適用
（一）被告甲○○在 95年7月以前之犯罪行為即附表一、附表二
      編號1、2、3部分：
    1.毒品危害防制條例第 4條第1項販賣第1級毒品罪，其法定
      本刑中關於罰金刑之規定，因刑法第 33條第5款業經修正
      ，罰金最低額由銀元 1元提高為新台幣1000元以上，並以
      百元為單位，經新、舊法比較，應以行為時之刑法第33條
      第5款規定有利於被告。
    2.刑法第56條連續犯之規定業經刪除，連續犯之規定經刪除
      後，數行為將論以數罪，併合處罰，並非較有利於被告，
      是依比較新舊法結果，仍應適用舊法較有利於被告。刑法
      第65條第2項原規定「無期徒刑減輕者，為7年以上有期徒
      刑」，修正為「無期徒刑減輕者，為20年以下15年以上有
      期徒刑。」，就「無期徒刑減輕其刑部分」，經比較結果
      ，以修正前刑法有利於被告。
    3.修正後第51條第 5款將數罪併罰之有期徒刑，合併應執行
      刑期最高度提高為30年，顯較修正前規定「20年」不利於
      被告，故本件應適用修正前第51條第 5款之規定定執行刑
      。
    4.綜上比較結果，並本於統一性及整體性原則，被告所犯附
      表一、附表二編號 1、2、3所列之罪，以修正前之刑法較
      有利於被告，爰整體適用修正前之刑法。
（二）被告於 95年7月1日後之犯罪行為即附表二編號4部分，無
      新舊法比較問題，逕行適用現行刑法。
五、核被告甲○○所為，係犯毒品危害防制條例第4條第1項販賣
    第一級毒品罪（附表一編號 1、2部分）、同條第2項之販賣
    第二級毒品罪（附表二編號1、2、3、4部分），其販賣海洛
    因或安非他命前後持有海洛因及安非他命之行為，應為販賣
    海洛因或販賣安非他命之高度行為所吸收，均不另論罪。又
    被告甲○○於附表一編號1、2販賣第一級毒品犯行，及附表
    二編號 1、2、3販賣第二級毒品犯行，均係時間緊接，且所
    犯構成要件相同之罪名，係出於概括犯意反覆為之，為連續
    犯，應依修正前刑法第56條之規定論以一罪，並依法僅就法
    定刑罰金部分加重其刑，至法定刑死刑及無期徒刑部分，依
    刑法第64條、第65條第1項規定，均不得加重其刑。又95年7
    月 1日起施行之修正刑法，基於一罪一罰，以實現刑罰公平
    原則之考量，將包含多數侵害法益行為，但科刑上僅論以一
    罪之連續犯及僅成立實質一罪之常業犯規定刪除。為避免流
    於嚴苛，原可單獨成罪之多數行為，苟依社會通念，認在刑
    罰上予以單純一罪評價，始符合刑罰公平原則者，自應僅總
    括地論以一罪，然其範圍之認定，須與修法之意旨相契合。
    又集合犯係指犯罪構成要件之行為，依其本質、犯罪目的或
    社會常態觀之，常具有反覆、繼續為之之特性，此等反覆實
    行之行為，於自然意義上雖係數行為，但依社會通念，法律
    上應僅為一總括之評價，法律乃將之規定為一獨立之犯罪類
    型，而為包括一罪。故犯罪是否包括一罪之集合犯，客觀上
    ，應斟酌其法律規定文字之本來意涵、實現該犯罪目的之必
    要手段、社會生活經驗中該犯罪實行常態及社會通念等；主
    觀上，則視其是否出於行為人之一次決意，並秉持刑罰公平
    原則，加以判斷。被告甲○○於刑法修正後，意圖營利而販
    賣安非他命之行為，為實現牟利之犯罪目的，依吾人之生活
    經驗，其犯罪之實行，固以反覆、繼續為常態，然其販賣之
    時間，自95年7月刑法修正後，綿延至96年2月，長達 8月之
    久，依社會通念，殊難認以評價為一罪為適當，自不得認僅
    成立包括一罪，故被告甲○○於附表二編號 4販賣第二級毒
    品之犯行，應分論併罰。
六、原審對被告論罪科刑固非無見，惟原審認被告所犯販賣第一
    、二級毒品，均屬集合犯，而個別論以法律上一罪，尚有未
    洽。既經檢察官提起上訴，自應將被告除確定部分外之裁判
    及定執行刑之諭知，均予撤銷改判。爰審酌被告甲○○本身
    非施用毒品之人，竟為圖利，而為上開販賣第一、二級毒品
    犯行，使他人沉迷於毒癮，無法自拔，輕則戕害身心，重則
    引發更多各種犯罪，實為多種犯罪之源頭，對社會國家之侵
    害頗深，及衡酌被告犯罪手段、犯罪期間長短、參與程度、
    犯罪所得及犯罪後被告甲○○坦承部分犯行，尚有悔意等一
    切情狀，量處如主文所示之刑，並就其販賣第一級毒品部分
    宣告褫奪公權終身，及定其應執行之刑，以示懲儆。被告甲
    ○○連續販賣第一級毒品所得 28萬1千元，連續販賣第二級
    毒品所得3萬9000元，販賣第二級毒品40罪所得16萬1千元，
    合計 48萬1千元，係因犯罪所得財物，應依毒品危害防制條
    例第19條第 1項之規定，併予宣告沒收，如全部或一部不能
    沒收時，以其財產抵償之。另未扣案之行動電話 1具（使用
    門號0000000000）係被告甲○○所有供犯本件販賣第一級毒
    品所用之物，另未扣案之行動電話2具（分別使用門號00000
    00000、0000000000） 係被告甲○○所有供犯本件販賣第二
    級毒品所用之物，均依毒品危害防制條例第19條第 1項規定
    沒收之，如全部或一部不能沒收時，均追徵其價額；至未扣
    案行動電話機具（使用門號0000000000）、市內電話機具（
    號碼分別為000000000、000000000），雖均為被告甲○○使
    用連絡毒品交易，然為陳愛青及謝習妹所有，有中華電信資
    料查詢表可參（偵卷編號11第202、203頁），不得為沒收之
    諭知，併此敘明。
貳、不另為無罪諭知部分：
一、公訴意旨另認甲○○涉有下列罪嫌：
（一）94年7月間，販賣第一級毒品予周仁霞3次（即起訴書附表
      編號3）。
（二）92年間，販賣第一、二級毒品予呂文達，及95年 4月間，
      販賣第二級毒品予呂文達（即起訴書附表編號 6中之一部
      分）。
（三）91年3月間某日，販賣第二級毒品與粟德成1次（即起訴書
      附表編號1）。
二、有關上開（一）販賣第一級毒品予周仁霞部分：
    經查證人周仁霞於警詢證稱：「林裕滄係我前任男友」、「
    （問：你是否知道林裕滄毒品來源？如何知道？）知道，林
    裕滄毒品來源是甲○○，我有和林裕滄一起去向甲○○拿海
    洛因毒品」、「（問：林裕滄與甲○○如何聯絡購毒？）林
    裕滄會打電話給甲○○問甲○○在不在，如甲○○說在，林
    裕滄就會直接去他家拿毒品。」、「（問：每次交易數量價
    格？）我不知道」等語（見警卷編號8卷第12、13頁)；於偵
    查中證稱：「（問：你施用毒品來源？）我一、二級毒品是
    跟桃園朋友拿的）」、「（問：有無和林裕滄一起買過毒品
    ？）有的，在94或95年跟林裕滄去甲○○家拿毒品」、「（
    問：交易過程？）是林裕滄打電話給甲○○，我跟他一起去
    玉里鎮○○路 182號甲○○的家，由林裕滄上去，我則在樓
    下等，後來我們走的時候，我才知道林裕滄上去拿毒品，我
    們一起去5、6次，除了第一次我不知道是去拿毒品外，後來
    我都知道是去拿毒品，至於多少錢交易拿毒品我不知道，我
    們是拿海洛因。」等語（見偵卷編號11卷第212、213頁）。
    該證人前後均證稱林裕滄向甲○○購買毒品，伊曾陪同林裕
    滄前往甲○○住處拿取毒品數次，但有關渠等交易價格、數
    量均不知等情。故依上開證人周仁霞之證述，僅能證明甲○
    ○有於上開期間販賣海洛因予林裕滄，惟無法證明被告甲○
    ○有販賣海洛因予周仁霞之情事，是被告甲○○雖就此部分
    認罪，然依卷內證據無法證明其自白與事實相符，遽難認此
    部分有罪。
三、有關上開（二）92年間及95年 4月間販賣第一、二級毒品予
    呂文達部分：
    訊之被告甲○○否認販賣一級毒品海洛因予呂文達，坦承販
    賣呂文達安非他命 2次，時間在95年5、6月。經質諸證人呂
    文達於警詢證稱：「（問：你總共向大頭購買幾次 2級毒品
    ？如何聯絡？在何處交易？） 3年前我每次都向他買一、二
    級毒品各5千元，很多次記不起來，去年4月份開始今年農曆
    過年我只有向甲○○購買安非他命，每次 5千元，至少有10
    次」等語；其於偵查中則證稱；「（問：交易過程？）一級
    及二級毒品至少各有10次，時間在92年起，最後一次跟他們
    買的時間是在今年過年的時候，96年2月跟他買2級而已，最
    後一次跟他買一級毒品是在92年的時候，後來我就進去執行
    一直到出來後再開始跟他們買2級毒品，就沒有再買1級毒品
    」；而於原審時證述：「（問：安非他命你跟甲○○買的時
    間點？），就我去年5月份假釋出來後…，5、6月間，不到1
    個月，買幾次而已」、「（問：你第一次跟甲○○買安非他
    命是何時？）約至少 5年前的事了」、「（問：你第一次跟
    甲○○買海洛因何時？）也是至少 5年前」、「（問：最後
    一次跟甲○○買海洛因是何時？）就是91、92年」、「海洛
    因的部分你跟甲○○買過幾次？） 1次」。酌之該證人前後
    供述關於95年 5月前向甲○○購買第一、二級毒品時間、次
    數不甚相符，且語帶含糊，無法明確證述，故認證人呂文達
    就此部分之證詞，已有相當之瑕疵。再者，卷內復無其他積
    極之證據足以佐證，故自難僅憑上開有瑕疵之證言而遽為被
    告甲○○不利之認定。
四、有關（三）販賣安非他命予粟德成部分：
    雖被告甲○○於原審曾坦承販賣安非他命予粟德成，惟供稱
    時間在94年6、7月間（原審卷第39頁）。經考之證人粟德成
    於警詢證稱：「在91年上半年我向他買過 1次安非他命毒品
    」、「當時我向甲○○購買 1小包毒品價錢1000元」（見警
    卷編號 8卷第4至7頁）；惟其於偵查中具結改證稱：「在91
    年 3月左右，我是吸用安非他命，我跟甲○○拿的，他當時
    在玉里鎮○○路開撞球店，我在那幫忙，閒聊時知道他有毒
    品，所以就在他店裡說好，後來在他車上拿毒品給我，這一
    次我沒有給他錢，他也沒有跟我要錢」等語（偵卷編號11第
    111至113頁）。故證人粟德成對於該次安非他命究係有償或
    無償取得之重要情節，前後證述出入甚大，已有相當之瑕疵
    ，卷內復無其他積極之證據足以佐證，故自難僅憑上開有瑕
    疵之證言而遽為被告甲○○不利之認定。
五、綜上，公訴人指訴被告甲○○此部分罪嫌，尚乏積極證據證
    明，本應為被告甲○○無罪之諭知，惟公訴人起訴認此部分
    事實與被告甲○○有罪部分之事實，均具有連續犯之一罪關
    係，爰不另為無罪之諭知。
據上論斷，應依刑事訴訟法第369條第1項前段、第364條、第299
條第1項前段，毒品危害防制條例第4條第1項、第2項、第19條第
1項，刑法第2條第1項前段、第11條、第37條第 1項、第51條第4
款、修正前刑法第56條，判決如主文。
本案經檢察官翟光軍到庭執行職務。
中    華    民    國    98    年    1    月    13    日
                        審判長法  官  何方興
                              法  官  林鳳珠
                              法  官  林德盛
以上正本證明與原本無異。
如不服本判決應於收受送達後10日內向本院提出上訴書狀，其
未敘述上訴理由者，並得於提起上訴後10日內本院補提理由書
（均須按他造當事人之人數附繕本）「切勿逕送上級法院」。
                              書記官  劉妙娘
中    華    民    國    98    年    1    月    13    日
附表一 被告甲○○販賣第一級毒品海洛因部分
┌─┬───┬──────┬────────────┬────────┬────┬─────┐
│編│販賣對│時間 (年/月/│      地點              │交易金額、次    │販賣所得│連絡工具  │
│號│象    │日)         │                        │ 數(新台幣)     │        │          │
│  │      │            │                        │                │(新台幣)│          │
├─┼───┼──────┼────────────┼────────┼────┼─────┤
│  │      │            │                        │海洛因1包（約1公│276000元│行動電話：│
│1 │林裕滄│94年2月初起 │ 花蓮縣玉里鎮○○路182號│克）4000元，平均│        │0000000000│
│  │      │至94年8月27 │                        │3天購買1次（每次│        │市內電話：│
│  │      │日止        │                        │1包），前後交易 │        │000000000 │
│  │      │            │                        │共計約69次。    │        │          │
├─┼───┼──────┼────────────┼────────┼────┼─────┤
│  │      │            │                        │海洛因1包（約1公│ 5000元 │          │
│2 │李清標│94年7月間某 │同上                    │克）5000元，前後│        │          │
│  │      │日          │                        │交易1次。       │        │          │
└─┴───┴──────┴────────────┴────────┴────┴─────┘
附表二： 被告甲○○販賣第二級毒品安非他命部分
┌─┬───┬──────┬────────────┬────────┬────┬─────┐
│  │      │            │                        │                │        │          │
│編│販賣對│時間 (年/月/│      地點              │交易金額、次    │販賣所得│ 連絡工具 │
│號│象    │日)         │                        │ 數(新台幣)     │        │          │
│  │      │            │                        │                │(新台幣)│          │
├─┼───┼──────┼────────────┼────────┼────┼─────┤
│1 │林裕滄│94年2月初起 │花蓮縣玉里鎮○○路182號 │安非他命1包1000 │14000元 │行動電話：│
│  │      │至94年8月27 │                        │元，平均1個月購 │        │0000000000│
│  │      │日止        │                        │買2次（每次1包）│        │          │
│  │      │            │                        │，前後交易共計約│        │          │
│  │      │            │                        │14 次。         │        │          │
├─┼───┼──────┼────────────┼────────┼────┼─────┤
│2 │高小波│94年12月間某│同上                    │安非他命1包（約1│15000元 │          │
│  │      │日起至95年1 │                        │公克）5000元，前│        │          │
│  │      │月某日止    │                        │後交易3次。     │        │          │
├─┼───┼──────┼────────────┼────────┼────┼─────┤
│3 │呂文達│95年5、6月間│花蓮縣玉里鎮○○路182號 │安非他命1包5000 │10000元 │          │
│  │      │            │                        │次。前後交易2次 │        │          │
│  │      │            │                        │。              │        │          │
├─┼───┼──────┼────────────┼────────┼────┼─────┤
│  │      │            │                        │安非他命每次400 │161000  │行動電話：│
│4 │李浚溢│95年10月間某│花蓮縣玉里鎮○○路○段224│0元至5000元不等 │元      │0000000000│
│  │      │日起至96 年2│之3號                   │，1週2次，前後交│        │0000000000│
│  │      │月底止      │                        │易約40次。      │        │市內電話：│
│  │      │            │                        │                │        │000000000 │
└─┴───┴──────┴────────────┴────────┴────┴─────┘
附錄：本案論罪科刑法條全文
毒品危害防制條例第4條第1、2項
製造、運輸、販賣第一級毒品者，處死刑或無期徒刑；處無期徒
刑者，得併科新臺幣1千萬元以下罰金。
製造、運輸、販賣第二級毒品者，處無期徒刑或 7年以上有期徒
刑，得併科新臺幣7百萬元以下罰金。


司法院資訊處製作；財團法人民間司法改革基金會備份。
